臺灣高等法院高雄分院刑事判決　　94年度重上更(三)字第58號
上　訴　人　乙○○
即　被　告
選任辯護人　吳建勛　律師
　　　　　　黃蘭英　律師
　　　　　　張清雄　律師
上列上訴人因違反槍砲彈藥刀械管制條例等案件，不服臺灣高雄
地方法院87年度訴緝字第110 號中華民國87年10月14日第一審判
決（起訴案號：臺灣高雄地方法院檢察署86年度偵字第6296號）
，提起上訴，經判決後，由最高法院第3 次發回更審，本院判決
如下：
    主  文
原判決撤銷。
乙○○共同未經許可，無故持有改造模型槍，處有期徒刑壹年陸
月。
西德製8 ＭＭ半自動金屬模型手槍壹支、土造子彈貳顆，均沒收
。
    事  實
一、乙○○（綽號眼鏡）及張榮淋（綽號小林仔，業經本院判處
    有期徒刑1年6月，強制工作3年確定）與甲○○係舊識，張
    榮淋因曾遭人圍毆，且經人檢舉為流氓，經原審法院以84
    年感裁字第87號裁定感訓處分，張榮淋懷疑係甲○○暗中唆
    使及檢舉所致，心有未甘，為求報復，乃邀約邱崑崙（綽號
    崙仔，業經本院判處有期徒刑1年6月，由最高法院判決駁回
    其上訴確定）及許文寬（綽號大目）、郭登裕（以上2人均
    經本院判處有期徒刑1年6月確定）及乙○○等5人，基於持
    槍枝子彈強行剝奪甲○○行動自由之犯意聯絡，事先策劃強
    押甲○○之行動，並於民國86年3月6日16時50分許，共同意
    圖供自己犯罪之用，由乙○○提供其為強押甲○○而未經許
    可，無故持有之可供軍事上狙擊、殺敵使用，具有殺傷力之
    西德製8 ＭＭ半自動金屬改造模型手槍1支、土造子彈6 顆
    （由郭登裕持有）以及不具殺傷力之不詳槍枝3支、子彈數
    顆（由張榮淋、邱崑崙及許文寬各持有1把，郭登裕等人因
    而共同未經許可，無故持有上述具有殺傷力槍枝子彈），在
    高雄縣大寮鄉○○○路願上海釣場會合後，由郭登裕駕駛
    車牌Ｋ２－１６０５號小自客車附載張榮淋、邱崑崙、許文
    寬3 人，乙○○另駕駛車牌Ｆ５－２２８９號小自客車在前
    引導，同至高雄市○○區○○路618 巷1 弄9 號甲○○經營
    之覺民遊藝場（起訴書誤為高雄市○○區○○路53巷13號）
    ，推由張榮淋、許文寬、邱崑崙3 人分持上述不具殺傷力之
    槍枝（每人1 把）入內將甲○○強行押上郭登裕駕駛之Ｋ２
    －１６０５號自用小客車內（郭登裕當時留在車上把風），
    乙○○另駕駛Ｆ５－２２８９號自用小客車在附近等候，嗣
    見張榮淋等人強押甲○○上車，乙○○即駕車尾隨在後，一
    同前往高雄縣大寮鄉義和村溪底砂石場附近普龍堂寺廟旁之
    貨櫃屋內，並向甲○○理論，嗣因張榮淋、邱崑崙、許文寬
    、郭登裕查覺有警察在附近巡邏而逃逸，乙○○則佯裝不知
    情，於當晚7 時許，前往普龍堂附近之貨櫃屋內將甲○○載
    回其住處，嗣經警循線於同日晚上6 點多，在高雄縣大寮鄉
    ○○村○○路95號前逮捕郭登裕，並在其駕駛之車牌Ｋ２－
    １６０５號自用小客車右前座椅下，查獲郭登裕所持強押甲
    ○○之西德製8 ＭＭ半自動金屬改造模型手槍1 支、土造子
    彈6 顆（經鑑定後拆解2 顆檢驗、試射2 顆，餘土造子彈2
    顆）。
二、案經高雄市政府警察局移送臺灣高雄地方法院檢察署檢察官
    偵查起訴。
    理  由
壹、程序部分：
一、按於92年2 月6 日修正公布之刑事訴訟法施行前，已繫屬於
    各級法院之案件，其以後之訴訟程序，應依修正後之刑事訴
    訟法終結之，但修正刑事訴訟法施行前已依法定程序進行之
    訴訟程序，其效力不受影響，刑事訴訟法施行法第7 條之3
    定有明文。本件共同被告郭登裕、許文寬、張榮淋於檢察官
    偵查中及原審另案之陳述，皆係刑事訴訟法於92年2 月6 日
    修正，92年9 月1 日施行前之證言，依刑事訴訟法施行法第
    7 條之3 規定，均有證據能力。
二、次按被告以外之人於檢察事務官、司法警察官或司法警察調
    查中所為之陳述，與審判中不符時，其先前之陳述具有較可
    信之特別情況，且為證明犯罪事實存否所必要者，得為證據
    ，刑事訴訟法第159條之2亦有明定。本件證人即共犯郭登裕
    、許文寬、張榮淋、證人即被害人甲○○分別於警詢中所為
    不利於被告乙○○之陳述，與其等於本院前審所證述內容不
    符，本院審酌其等於警詢中所為之陳述，客觀上應具有較可
    信之特別情況，且亦為證明犯罪事實存否所必要，依上開規
    定，證人郭登裕、許文寬、張榮淋、甲○○於警詢中之證言
    自有證據能力。
貳、實體部分：
一、訊據上訴人即被告乙○○固不諱言於上開時間，駕駛車牌Ｆ
    ５－２２８９號小自客車至高雄市○○區○○路618巷1弄9
    號甲○○經營之覺民遊藝場附近，及於86年3月6日當晚7時
    許自普龍堂寺廟旁將甲○○載回其住處之事實，惟矢口否認
    有何妨害自由等犯行，辯稱：我開車僅跟在郭登裕所駕駛之
    車輛後面，我是要跟車趕去阻止邱崑崙鬧事，在距離甲○○
    之遊藝場100 公尺處，我就折回釣蝦場，我並非開車引導張
    榮淋他們前往被害人甲○○之住處，當時我也不知他們有攜
    帶槍枝云云。經查：
(一)、上開事實，已據同案被告郭登裕於警訊時供稱：「我和乙○
    ○等5 人共同持有西德製手槍4 支，分乘2 輛轎車，我駕1
    輛Ｋ２－１６０５轎車載著張榮淋、許文寬、邱崑崙，另1
    輛是乙○○駕駛車牌Ｆ５－２２８９號，手槍分配是我和張
    榮淋、許文寬、邱崑崙各持有手槍1 支，乙○○另駕1 輛車
    ，不知他身上有否另帶手槍；這事起先是邱崑崙打我的呼叫
    器連絡上我，並約我在高雄縣大寮鄉○○○路『願上』海
    釣場前會合，乙○○就開著1 輛Ｆ５－２２８９號白色ＢＭ
    Ｗ轎車載張榮淋、許文寬、邱崑崙等人在釣魚場前下車，該
    3 人換乘我駕駛Ｋ２－１６０５號轎車，我們2 轎車開往屏
    東繞了一圈，我一直跟在乙○○車子後面，車子直開到高雄
    市三民區○○○路、覺民路口附近大旺五金行前有看到甲○
    ○的汽車，乙○○自己在路口等，我們4 人各持1 支手槍，
    張榮淋、許文寬、邱崑崙下車到建武路53巷13號（應係覺民
    路68巷1 弄9 號之誤）前，由許文寬架著甲○○，兩邊張榮
    淋、邱崑崙各持手槍強押著甲○○上我駕的車子，當時我持
    槍在車上待命並把風．．．我們共同強押上車後，乙○○也
    自己跟著我們，由大順路往大豐路再轉本館路，順路圓山轉
    鳳山青年路往仁美轉往大寮方向，在大寮義和村底沙石場內
    我發現有1 輛轎車跟著，我就知道被警察盯上了。我知道乙
    ○○在鳳屏二路海釣場有交待他們3 人，另在高雄市○○○
    ○路也有交待張榮淋和邱崑崙要如何作這件事，但我沒有聽
    到，因他只交待我負責開車，並隨身帶槍把風自衛而已。」
    等語 (見警詢卷第2 至6 頁），於偵查中供稱：「包括我共
    5 人參加，當時帶4 把槍，我持1 枝，另3 枝由張榮淋、許
    文寬、邱崑崙所持．．．乙○○自己開1 部車，其他人坐我
    的車，是張榮淋、許文寬、邱崑崙3 人持槍進入，我與乙○
    ○在車上等候，帶走甲○○時是坐我的車。」等語 (見偵查
    卷第5 至12頁），於原審供稱：「邱崑崙打呼叫器給我，說
    要去屏東，叫我開車，約好在我家附近釣蝦場見面．．．當
    時下午2 時40分，他們來時有「大目」、「眼鏡」、「阿林
    仔」及邱崑崙。他們坐「眼鏡」的車輛，都坐到我車子，我
    再跟著「眼鏡」車走，到屏東繞繞，途中他們曾下車，不知
    說什麼，我人一直都在車上。我跟「眼鏡」不太熟。」「沒
    多久，在普龍堂我要走時，乙○○才開車過來，我也有向他
    打招呼。」「邱崑崙約我時，由乙○○開車。在普龍堂我要
    離開時，見乙○○開車來。我跟鍾某說我要走了，就開車走
    了。」「經鳳屏二路釣蝦場會合，乙○○是1 個人開車，其
    他人由我載。．．．乙○○要交槍給我，我說不要，結果乙
    ○○就將槍放在駕駛座前之扶手處。」等語 (見86年訴年第
    1141號影印卷第4 至6 頁、第12至14頁、第28至29頁、第
    108 至113 頁）；同案被告許文寬於警訊中亦供稱：「這案
    事先是張榮淋邀我要去擄（押）1 個人，我應允同往，我和
    張榮淋、邱崑崙、郭登裕共乘1 輛車，另乙○○駕1 輛車，
    由乙○○帶路，我們先去屏東，繞了一圈回來，直接到普龍
    堂洪進利住宅處商量如何擄（押）走甲○○，並且每人各分
    了一把手槍，．．．我們商談後分乘原車到高雄市甲○○住
    處，我和張榮淋、邱崑崙分持手槍押著甲○○上車．．．後
    來我們知道有警察跟蹤，我們才將甲○○交給乙○○之後，
    各自逃逸。」等語（見警詢卷影本第14頁背面），於原審審
    理中供稱：「乙○○是帶路的。」、「裝槍之黑色袋子誰交
    給你？）由乙○○交給邱崑崙後，再交給我的。」等語（見
    86年訴字第1141號影印卷第19頁、第92頁）；於本院前審調
    查時證稱：「郭登裕開車載我們，乙○○開車在前面，因我
    們搭的車跟在他車子的，故我認為他是引導者」等語（本院
    上訴卷第97頁背面）。同案被告張榮淋於警訊時亦供稱：「
    我與甲○○曾發生不愉快的事情，但本案是乙○○計劃，並
    叫邱崑崙連絡我及許文寬和郭登裕參加此次的行動，目的是
    要找甲○○討回公道。」、「車子開到高雄市○○○路、覺
    民路口附近大旺五金行前，看到甲○○的汽車，乙○○因和
    甲○○熟識，所以在路口等，我們4 人各持手槍．．．；由
    我和許文寬、邱崑崙強押甲○○上郭登裕所駕的車。」、「
    案發所持用的槍枝除了警方在郭登裕所查扣的乙枝，另外其
    他的3 枝全部交還給乙○○。」等語（見86年訴字第1141
    號影印卷第44頁背面至45頁）；於原審審理中供稱：「我坐
    郭登裕的車子，再由乙○○帶路去找甲○○。」、「（他們
    都知道要教訓甲○○？）是的」等語（見86年訴字第1141號
    影印卷第37頁背面、第38頁），均甚為詳盡；核與被害人甲
    ○○於警詢中所指稱：「我於86年3 月6 日下午約4 時50分
    許在我居處高雄巿三民區○○路53巷13號，被4 位持槍歹徒
    強押上車，並要我連絡家人以300 萬元贖人。在大寮義和村
    溪底普龍堂開1 部白色ＢＭＷ車號Ｆ５- ２２８９號自小客
    車載我回來的人是綽號「小眼鏡」之人，他的名字據我朋友
    說他叫乙○○，鍾某了解我經濟不錯，我想這件事可能是他
    全盤設計的。」 (見警詢卷第6 至9 頁）、於偵查中所指稱
    ：「當時我被押上車時沒有看到乙○○．．．車子載到一廟
    旁貨櫃屋，有人向我說要300 萬元，我人才可回去。因貨櫃
    屋有鐵窗，無法逃跑，隔了1 、20分鐘，乙○○就出現了，
    是他1 人出來，當時我感覺很驚訝，因先前都沒看到他，他
    說先前1 、2 個月前就知道張榮淋要綁架我之事，但都無法
    連絡我，後來他就用車載我回去。」 (見偵查卷第17至19頁
    ）、於原審所指稱：「乙○○是在朋友那裡認識的。．．．
    乙○○問我為何在這裡，我出貨櫃時，見1 個坐前座的人仍
    在現場，然後乙○○就載我回去。」「押我人說張榮淋送感
    訓，是我檢舉的。在貨櫃屋內之人我不認識，乙○○帶我回
    家，我覺得很奇怪。」「乙○○開車載我回家。乙○○留他
    的B.B.CALL號碼，我也留我的給他，說有事再連絡。」等語
     (見86年訴字第1141號影印卷第22至23頁、第68至74頁、第
    101 至104 頁），均相符合；可見甲○○的確有被人持槍械
    強行押走的事實。至於甲○○被人押走地點，起訴書雖載明
    是「高雄市○○區○○路53巷13號」，但依被害人甲○○於
    原審審理中指稱：是在高雄市○○區○○路68巷1 弄9 號其
    所經營之覺民遊藝場內押的等語（見86年訴字第1141號影印
    卷第110 頁背面）；證人黃李靜江即被害人之母（有目睹甲
    ○○被押走）於原審審理中亦證稱：在遊藝場看到甲○○被
    3 個陌生人押上車等語（見86年訴字第1141號影印卷第101
    頁背面），足認被告等強押被害人甲○○之地點係在上開遊
    藝場內，而非高雄市○○區○○路53巷13號甲○○住處；可
    見起訴書所記載的犯罪地點應係錯誤，但這種的錯誤，並不
    影響被告的犯罪行為，併予敘明。又被告乙○○供承當日有
    與張榮淋等人一同駕車前往屏東2 、3 個小時，並在往屏東
    途中之高屏大橋接許文寬上車，其後又至普龍堂附近貨櫃屋
    ，當時邱崑崙並問張榮淋是否要去找甲○○算帳，其後被告
    也一同前往，至甲○○被押地點附近，其因發覺情況不對，
    始行折返等情（見本院上更(一)卷第43頁），如其未參與本件
    持槍押人行為，豈有當日與張榮淋等人一同前往屏東2 、3
    個小時，並於途中接許文寬上車，再至普龍堂附近貨櫃屋內
    ，當時，其並已聽聞邱崑崙表示要找甲○○算帳，竟未先行
    離去，並向甲○○示警，卻仍一同駕車前往，可見上述共犯
    的指述屬實，被告有參與本件持槍押人行為可以認定。
(二)、被告乙○○於張榮淋等持槍押人時，雖未親自參與，而僅在
    現場附近，但本院參酌證人張榮淋的陳述（本案是乙○○計
    劃，並叫邱崑崙連絡我及許文寬和郭登裕參加此次的行動，
    目的是要找甲○○討回公道）；其等駕車至屏東後回高雄途
    中，曾一同至普龍堂洪進利住處商量如何押走甲○○及帶路
    （見許文寬上述證詞）；且本件作案所用槍枝及子彈是由被
    告提供（見許文寬及張榮淋2人上述證詞），足見被告不但
    事前策劃如何押走甲○○，並於實際作案過程中負責帶路，
    並進而提供槍枝及子彈以達到強行押走甲○○的目的，可見
    被告是基於為自己的意思而犯罪，而且有行為的分擔，其與
    郭登裕等人是共同正犯，可以認定。另外，同案被告郭登裕
    雖表示槍枝是許文寬拿來的（見警卷第5 頁、原審卷第29頁
    ）；但同案被告許文寬在原審已供稱：裝槍的黑色袋子是乙
    ○○拿來，交給邱崑崙再交給我（見原審卷第92頁），核與
    張榮淋在警訊中所稱：作案的槍枝是被告提供交給邱崑崙交
    給我們每人1 支等語相符（原審卷第44頁背面），因而本件
    作案槍枝及子彈確是由被告提供可以認定，郭登裕上述由許
    文寬交其作案槍枝的陳述與事實並無矛盾之處。至於被告所
    持有的槍枝及子彈，因並無證據證明被告在計劃本件犯罪之
    前即已經持有，故應認其係因為達本件犯罪目的始行取得，
    故係意圖供自己犯罪之用而持有。至本件警方雖僅在郭登裕
    處扣得槍枝及子彈，其餘張榮淋等人持有的手槍各1 把則未
    扣案，因而無從認定具有殺傷力（詳見後(三)部分），但因該
    槍枝及子彈係由被告提供，且張榮淋等人當時也各分得1 把
    ，而其等持有手槍的目的均在於將甲○○強行押出，足見彼
    等當時對於非法持有槍及子彈行為，互有犯意聯絡及行為分
    擔，不因為本件僅在郭登裕身上取出具有殺傷力的槍枝及子
    彈而影響共同正犯責任。
(三)、前開扣押之手槍1 支、子彈6 顆，經送請內政部警政署刑事
    警察局鑑定結果，認定「送鑑手槍1支係德製8 ＭＭ半自動
    金屬模型手槍，槍管已貫通，機械性能良好，可擊發適用子
    彈，認具殺傷力。送鑑子彈6 顆，其中4 顆係土造子彈，具
    子彈完整結構，均具殺傷力。另外2 顆係由8 ＭＭ空包彈加
    裝土製圓錐形金屬彈頭而成，均具子彈完整結構，均認具殺
    傷力。」，此有內政部警政署刑事警察局86年3 月24日刑鑑
    字第19123 號鑑驗通知書1 份附卷可按（見偵查卷影本第21
    頁）。又前開子彈既具殺傷力，自可供軍用（國防部83年1
    月24 日 崑竣字第0532號函參照）。至於同案被告郭登裕
    等於警訊及原審偵審中供承「另帶之不詳槍枝3 支、子彈
    數發」，惟上開槍枝、子彈均未扣押，無從鑑定其係何材質
    所製造，以及結構是否完整，是否具有殺傷力，難認上開未
    扣押之槍枝、子彈均係屬可供軍事上使用之軍用槍砲、子彈
    或槍砲彈藥刀械管制條例所規定之槍枝。
(四)、至證人林崇永於原審審理中雖證稱：被告在當天曾說張榮淋
    要去找被害人，他有阻止他們云云（見原審卷第93頁），於
    本院前審調查時證稱：「被告說張榮淋要找甲○○打架，叫
    我打電話給周明裕，叫他轉告甲○○要小心點，不要被他們
    找到。」云云（見本院上訴卷88年2月3日訊問筆錄）。另證
    人周明裕於本院前審調查時證稱：「甲○○與張榮淋磨擦後
    ，在本案發生前，有聽乙○○說張榮淋要到釣蝦場找甲○○
    算帳。」等語（見本院上訴卷88年2 月3 日訊問筆錄）；另
    被告聲請傳喚之證人周錦鳳於本院前審調查時證稱：「我不
    知道張榮淋要找甲○○算帳之事」等語（見本院上訴卷88年
    2 月3 日訊問筆錄），然被告既與被害人甲○○熟識，如其
    確有向甲○○示警之意，本可自行直接打電話向甲○○示警
    ，豈有透過證人林崇永轉告被害人之理，是故證人林崇永、
    周明裕上開之證詞，均無法採為被告有利之證據。而周錦鳳
    因並不知張榮淋要找甲○○算帳之事，其證詞也不能作為被
    告有利的證據。另同案被告張榮淋於原審審理中改稱：「未
    與被告約在普龍堂寺廟附近，在被害人處亦未見被告」等語
    （見原審卷第73頁背面至74頁）；惟被告於偵查及原審審理
    其餘同案被告期間均未到案，經原審依法通緝後，得知被告
    於87 年3月11日因另犯賭博罪被處有期徒刑8 月到監服刑，
    始提訊到案，如被告未涉及本件犯行，其與同案被告張榮淋
    、邱崑崙、許文寬、郭登裕等人並無怨仇，同案被告張榮淋
    等人豈有在警訊及偵、審期間再三指述被告無故陷害誣指被
    告涉犯本案之理，足見張榮淋嗣後上開於原審所述，顯係事
    後迴護被告之詞，殊無可採。又縱屬被告係張榮淋前開感訓
    案件之秘密證人（業經本院前審調卷查明）屬實，然參之張
    榮淋上開於原審供詞，被告上開為秘密證人身分應非同案被
    告張榮淋所知情，況被告既有參與妨害被害人甲○○之謀議
    ，並駕車引導同案被告張榮淋等前往甲○○之住處，已如前
    述，自不能因其具有張榮淋感訓案件之秘密證人身分，即謂
    同案被告張榮淋、郭登裕、張榮淋、許文寬前開之供詞均屬
    誣陷之詞而無可採。
(五)、綜上所述，本件罪證已臻明確，被告前開所辯，係卸責之詞
    ，不足採信，被告上開犯行堪認以定。又本件事證已明確，
    被告再聲請傳訊甲○○到庭，因甲○○經本院前審經多次傳
    訊均未到庭，且經拘提也未到拘獲，因此，不再傳訊。
二、按模型手槍其材質、結構不同於制式手槍，自非修正前槍砲
    彈藥刀械管制條例第4 條第1 款所稱之手槍，而係改造模型
    槍，此從修正前、後槍砲彈藥刀械管制條例均另就模型槍定
    其犯罪型態可知。核被告意圖供自己犯罪之用，未經許可，
    無故持有具殺傷力可供軍事上狙擊殺敵之上開改造模型槍，
    係犯修正前槍砲彈藥刀械管制條例第9 條之1 第3 項未經許
    可持有改造模型槍罪；另土造子彈，既具殺傷力而可供軍用
    ，依修正前槍砲彈藥刀械管制條例第13條之1 規定，應依有
    較重處罰規定之刑法第187 條加重危險物罪處斷。被告同時
    持有改造模型槍、子彈，係1 行為同時觸犯2 罪名，為想像
    競合犯，依刑法第55條規定應從犯罪情節較重之未經許可無
    故持有改造模型槍罪處斷（公訴人認其持有子彈行為被持有
    手槍行為吸收，尚有未洽）。另被告剝奪被害人行動自由之
    行為，則係犯刑法第302 條第1 項之妨害自由罪。被告與同
    案被告郭登裕、許文寬、張榮淋、邱崑崙等5 人彼此間，就
    前開犯行，有犯意之聯絡與行為之分擔，俱為共同正犯。被
    告上開所犯未經許可無故持有改造模型槍罪與妨害自由罪間
    ，有方法結果之牽連關係，依刑法第55條規定應從較重之未
    經許可無故持有改造模型槍罪論處。又槍砲彈藥刀械管制條
    例雖已於86年11月24日修正公布，同年月26日生效，就持有
    模型槍及子彈之行為，均已於修正後之槍砲彈藥刀械管制條
    例第10條第4 項、第12條第4 項分別定有較重之處罰規定，
    又於94年1 月26日修正公布，同年月28日生效，就持有模型
    槍及子彈之行為，既屬其他可發射金屬或子彈具有殺傷力之
    各式槍砲，已於修正後之槍砲彈藥刀械管制條例第4 條第1
    項第1 款、第8 條第1 項分別定有較重之處罰規定，被告行
    為（86年3 月6 日）後法律有變更，比較修正前後之法律，
    以行為時之法律較有利於被告，依刑法第2 條第1 項但書之
    規定，自應適用較有利於被告行為時之舊法，即86年11月24
    日修正前槍砲彈藥刀械管制條例第9 條之1 第3 項及刑法第
    187 條之規定處斷。另公訴人就被告持有上開模型槍之行為
    ，認係犯槍砲彈藥刀械管制條例第7 條第4 項之持有手槍罪
    ，惟本院經審理結果，認係犯修正前同條例第9 條之1 第3
    項之罪，已如前述，檢察官起訴所引應適用之法條，自有未
    洽，應予變更。再者，刑法之擄人勒贖罪，乃意圖勒贖而擄
    人，故行為人須自始即有使被害人以財物取贖人身之意思，
    如使被害人交付財物別有原因，為達其取得財物之目的，而
    剝奪被害人之自由者，尚不能成立擄人勒贖罪（最高法院65
    年台上字第3356號判例意旨參照）。本件同案被告張榮淋等
    人及被害人甲○○雖於警訊時均稱「被告等將被害人甲○○
    強行押上郭登裕駕駛之車牌Ｋ２─１６０５號自用小客車時
    ，途中曾要被害人打電話回家，要家人準備300 萬元，才要
    放人」等語；惟同案被告張榮淋與被害人甲○○係屬舊識，
    因張榮淋曾遭人圍毆，且遭人檢舉為流氓，而經原審法院以
    84年感裁字第87號裁定感訓處分，此為被害人甲○○所不爭
    ，且有原審法院84年感裁字第87號裁定本乙份在卷可資佐證
    （見86年訴字第1141號影印卷第57至59頁），足見同案被告
    張榮淋於原審所稱「因懷疑上開情事係被害人暗中唆使及檢
    舉所致，心有未甘，為求報復才剝奪被害人行動自由」之辯
    解，應屬可採。且同案被告張榮淋等於押載被害人甲○○途
    中，係被害人甲○○要求打電話回家傳報平安，並向家人稱
    本件係私人恩怨，不用報警，張榮淋僅稱為何檢舉他受感訓
    ，未提及勒贖情事等情，已據被害人甲○○於偵審中數次陳
    明在卷（見偵查卷第19頁背面、86年訴字第1141號影印卷第
    69至70頁、110 頁背面、第111 頁）。參以擄人勒贖之刑罰
    甚重，且行為人之擄人目的既在勒贖，其犯罪時間及地點必
    然有相當隱密性，自不可能於白天時間在被害人營業處公然
    為之，更不可能由與被害人相識之人下手行之，以防自暴身
    分，而敗露事機，遭受重罰，尤不可能於擄人行為已敗露事
    機，未取得分文贖款之前，甘冒刑責處罰之危險，仍親送被
    害人回家，此乃不合常理甚明；本件被害人在原審法院中已
    稱被告等實未提及勒贖情事，而係意在解決上開感訓等紛爭
    ，且張榮淋與被害人甲○○係舊識，其果真要強擄被害人以
    勒贖，豈會選在下午4 時50分許之人車往來頻繁時間及被害
    人營業處公然為之（被害人甲○○自稱當時其母親見本件犯
    行，見偵查卷影本第19頁背面），並由被告親自將被害人載
    回其住處，其不合常理已如前述，足見被告等實無擄人勒贖
    之犯行，僅能以妨害自由罪相繩。再者，本件其餘共犯均經
    判決確定，均未認定其等有擄人勒贖行為，此有郭登裕、張
    榮淋之全國前案紀表、本院89年度上更(一)字第409 號判決、
    最高法院89年度台上字第7292號判決各1 份可資參考，因此
    ，公訴人就被告剝奪被害人行動自由之行為部分，認係犯刑
    法第347 條第1 項之擄人勒贖罪，惟被告實無擄人勒贖之犯
    行，僅成立妨害自由罪名，公訴人上開見解尚有未洽，惟此
    不妨害事實之同一性，其起訴法條亦應予變更。
三、原審予以論罪科刑，固非無見，惟查：扣押之手槍係屬模型
    槍，並非制式手槍，應適用修正前槍砲彈藥刀械管制條例第
    9 條之1 第3 項之規定處斷（已如前述），原判決認應依修
    正前槍砲彈藥刀械管制條例第7 條第4 項之規定處斷，依法
    自有未洽。被告上訴意旨，仍執前詞，否認犯罪，指摘原判
    決不當，雖無理由；惟原判決既有上述之可議，自應由本院
    將原判決撤銷改判。審酌被告正值壯年，為洩私憤，竟夥同
    張榮淋等人持槍強押被害人，嚴重危害社會秩序及安寧，及
    其妨害被害人自由之時間不長，所犯之情節尚非重大等一切
    情狀，量處有期徒刑1 年6 月。扣案之西德製8 ＭＭ半自動
    改造模型手槍1 支、子彈2 顆（經拆解2 顆檢驗、試射2 顆
    ，共4 顆已不復存在）係違禁物，應依刑法第38條第1 項第
    1 款之規定併宣告沒收。又本件同案被告張榮淋、邱崑崙、
    許文寬所持以犯案之槍彈既未扣案，未經鑑定是否具有殺傷
    力，上開槍彈即不能證明係違禁物，不另為沒收之諭知。再
    者，被告行為後，槍砲彈藥刀械管制條例第19條第1 項有關
    宣告強制工作的規定，已經廢除，因此，不再就這部分加以
    論述。
四、公訴意旨另以：被告乙○○除持有本件扣案之槍枝子彈外，
    尚有另外持有3 枝手槍行為，而涉有修正前槍砲彈藥刀械管
    制條例第7 條第4 項罪嫌；但本件上開3 把手槍均未扣押，
    無從鑑定其係何材質所製造，以及結構是否完整，是否具有
    殺傷力，難認上開未扣押之槍枝係屬可供軍事上使用之軍用
    槍砲或槍砲彈藥刀械管制條例所規定之槍枝，已如前述，因
    公訴人認此部分與前揭論罪部分具有實質上一罪關係，故不
    另為無罪諭知。
據上論結，應依刑事訴訟法第369 條第1 項前段、第364 條、第
299 條第1 項前段、第300 條、86年11月24日修正前槍砲彈藥刀
械管制條例第9 條之1 第3 項、第13條之1 ，刑法第11條前段、
第2 條第1 項但書、第28條、第187 條、第302 條第1 項、第55
條、第38條第1 項第1 款，罰金罰鍰提高標準條例第1 條前段，
判決如主文。
本案經檢察官沈紹嘉到庭執行職務。
中　　華　　民　　國　　94　　年　　11　　月　　15　　日
                  刑事第七庭    審判長法  官  莊飛宗
                                      法  官  黃三友
                                      法  官  黃憲文
以上正本證明與原本無異。
如不服本判決應於收受本判決後10日內向本院提出上訴書狀，其
未敘述上訴理由者，並得於提起上訴後10日內向本院補提理由書
狀（均須按他造當事人之人數附繕本）「切勿逕送上級法院」。
中　　華　　民　　國　　94　　年　　11　　月　　15　　日
　　　　　　　　　　　　　　　　　　　書記官  葉淑華
附錄本判決論罪科刑法條：
修正前槍砲彈藥刀械管制條例第9條之1第3項：
未經許可無故持有、寄藏或意圖販賣而陳列改造模型槍者，處5
年以下有期徒刑。
